【裁判字號】    95,訴,308
【裁判日期】    951122
【裁判案由】    違反槍砲彈藥刀械管制條例
【裁判全文】
臺灣宜蘭地方法院刑事判決               95年度訴字第308號
公  訴  人  臺灣宜蘭地方法院檢察署檢察官
被      告  乙○○
指定辯護人  本院公設辯護人甲○○
上列被告因違反槍砲彈藥刀械管制條例案件，經檢察官提起公訴
（95年度偵字第1968號），本院判決如下：
    主  文
乙○○未經許可，持有可發射子彈具有殺傷力之土造獵槍，處有
期徒刑壹年拾月，併科罰金新臺幣參萬元，罰金如易服勞役，以
新臺幣貳仟元折算壹日，緩刑肆年。扣案之土造獵槍壹支（槍枝
管制編號：0000000000號）沒收。
    事  實
一、乙○○（公訴人誤植為「豐秀吉」）明知可發射子彈具有殺
    傷力之土造獵槍，係屬違禁物，未經許可不得持有，於民國
    95年4月1日上午某時，在宜蘭縣南澳鄉區○○村旁，拾
    得具有殺傷力之土造獵槍1支（槍枝管制編號：0000000000
    號），而未經許可持有之。嗣於95年4月10日上午10時35分
    許，在宜蘭縣南澳鄉金岳村山區為警查獲，並扣得前開具有
    殺傷力之土造獵槍1支。
二、案經宜蘭縣警察局蘇澳分局報請臺灣宜蘭地方法院檢察署檢
    察官偵查起訴。
    理  由
一、訊據被告乙○○對於上揭持有土造獵槍之事實坦承不諱。且
    查，警方於95年4月10日上午10時35分許，在宜蘭縣南澳鄉
    金岳村山區扣得之土造獵槍1支，經送內政部警政署刑事警
    察局以性能檢驗法鑑定結果，認：送鑑土造獵槍1支（槍枝
    管制編號：0000000000號），係以由具擊發機構之木質槍身
    與金屬管組合而成之土造長槍，以打擊底火引爆子彈內火藥
    為發射動力，機械性能良好，可擊發口徑0.27吋之建築工業
    用彈，具有殺傷力，有內政部警政署刑事警察局95年6月2日
    刑鑑字第0950065905號槍彈鑑定書1紙在卷可稽。又查，被
    告雖屬於原住民，此有被告之法務部戶役政連結作業系統1
    紙在卷可稽，然按槍砲彈藥刀械管制條例第20條定有原住民
    持有自製獵槍，不適用刑罰規定之規定，此所謂「自製獵槍
    」是指原住民傳統習慣專供捕獵維生之生活工具，由申請人
    自行獨力製造或與非以營利為目的之原住民在警察分局核准
    之報備地點協力製造完成，以逐次由槍口裝填黑色火藥於槍
    管內，打擊底火或他法引爆，將填充之射出物射出，非使用
    具有彈頭、彈殼及火藥之子彈者，此有卷附內政部台（87）
    內警字第8770116號函可參。本件扣案土造獵槍之擊發方式
    ，由擊發機構研判，其發射動力係以打擊口徑0.27吋建築工
    業用彈（具底火及火藥）所產生之爆炸壓力推送適用槍管內
    徑之彈頭或鋼珠，非屬前膛裝填之槍枝且槍管已貫通，故無
    法逐次由槍口裝填火藥後，再打擊導火孔上底火引爆槍管內
    火藥，將填充物射出，有內政部警政署刑事警察局95年9月
    21日刑鑑字第0950118232號函在卷足明，可見被告持有本件
    扣案之土造獵槍，非屬原住民持有「自製獵槍」，仍應依槍
    砲彈藥刀械管制條例論罪，內政部亦同此認定，有該部95年
    10月5日內授警字第0950871442號函附卷可佐。此外，有扣
    案前開具有殺傷力之土造獵槍1支可資佐證，綜上，被告無
    故持有扣案土造獵槍之犯行，罪證明確，應予依法論科。
二、論罪科刑之理由：
（一）被告行為後，刑法業於94年2月2日經總統以華總一義字第
      09400014901號令修正公布，並於95年7月l日施行（下稱
      新刑法，修正前刑法下稱舊刑法），參酌最高法院95年5
      月23日刑事庭第8次會議決議及24年上字第4634號判例意
      旨，新刑法第2條第l項之規定，係規範行為後法律變更所
      生新舊法律比較適用之準據法，於新刑法施行後，應適用
      新刑法第2條第l項之規定，為「從舊從輕」之比較。新刑
      法第11條之規定，係將刑法以外之其他刑事特別法有「刑
      罰」及「保安處分」之「法律」之情形，明確規範其適用
      原則，不涉及行為人罪刑之結果，應無新舊法比較之問題
      。再於比較時應就罪刑有關之共犯、未遂犯、想像競合犯
      、牽連犯、連續犯、結合犯以及累犯加重、自首減輕暨其
      他法定加減原因（如身分加減）與加減比例等一切情形，
      本於統一性及整體性原則，綜其全部罪刑之結果而為比較
      。本案涉及法律變更之部分經附表所示比較新舊刑法之規
      定，以新刑法較有利於被告，依新刑法第2條第1項後段規
      定，自應適用最有利於被告之新刑法。
（二）核被告所為，係犯槍砲彈藥刀械管制條例第8條第4項之未
      經許可持有可發射子彈具有殺傷力之槍枝罪。再者，被告
      為原住民，已如前述，持有土造獵槍1支，雖具有殺傷力
      ，惟火力不若一般改造手槍強大，且被告未曾持以為不法
      用途，犯罪情節非鉅，堪可憫恕，本院衡其犯罪情狀在客
      觀上足以認倘科以其上開法定最低之刑，仍嫌過重，因新
      刑法第57、59條之規定，為法院就刑之裁量及酌減審認標
      準見解之明文化，非屬法規變更，是爰依新刑法第59條之
      規定，酌量減輕被告之刑。爰審酌槍枝之持有及流通，足
      以危害人身安全及社會秩序，被告應無不知之理，猶未經
      許可持有槍枝，欠缺守法觀念，應予非難，惟衡被告持有
      之槍枝屬土造獵槍，火力非強，且被告未將之持以犯罪，
      犯後坦承犯行之態度等一切情狀，量處如主文所示之刑，
      並就罰金易服勞役部分，亦審酌上情，諭知以新臺幣
      2,000元折算1日之折算標準。末查，被告未曾因故意犯罪
      受有期徒刑以上刑之宣告，有臺灣高等法院被告前案紀錄
      表存卷可參，其因一時疏忽，致罹刑章，犯後已深知悔悟
      ，目前有正當工作，家有幼子待被告撫養（參見卷附被告
      所提出之工作證明、戶籍謄本），其歷經此次偵審程序後
      ，當已知所警惕，而無再犯之虞，故本院認前開對其宣告
      之刑，以暫不執行為適當，爰依新刑法第74條第1項第1款
      規定，宣告緩刑4年，以啟自新。
（三）扣案之土造獵槍1支（槍枝管制編號：0000000000號），
      屬違禁物，不問屬於犯人與否，應依新刑法第38條第1項
      第1款規定宣告沒收。另扣案之工業用彈1罐（內含91顆，
      經試射1顆），認均為口徑0.27吋建築工業用彈，不具彈
      頭結構，非完整之子彈，均不具殺傷力，有前揭槍彈鑑定
      書在卷可稽，應認非屬違禁物，爰不予宣告沒收，附此敘
      明。
據上論斷，應依刑事訴訟法第299條第1項前段、槍砲彈藥刀械管
制條例第8條第4項，刑法第2條第1項但書、第11條前段、第59條
、第42條第3項、第74條第1項第1款、第38條第1項第1款，判決
如主文。
本案經檢察官吳志成到庭執行職務。
中    華    民    國    95    年    11    月    22    日
                  刑事第三庭審判長法  官   林惠玲
                                  法  官   劉家祥
                                  法  官   郭淑珍
以上正本證明與原本無異。
如不服本判決應於收受本判決後10日內向本院提出上訴書狀，其
未敘述上訴理由者，並得於提起上訴後10日內向本院補提理由書
狀(均須按他造當事人之人數附繕本)「切勿逕送上級法院」。
                                  書記官   林秀麗
中    華    民    國    95    年    11    月    23    日
附錄法條：
槍砲彈藥刀械管制條例第8條第4項
未經許可，持有、寄藏或意圖販賣而陳列第1項所列槍枝者，處3
年以上10年以下有期徒刑，併科新臺幣700萬元以下罰金。
附表：
┌───┬───────┬────────┬──────┐
│比較  │舊刑法於本案適│新刑法於本案適用│依從舊從輕原│
│法條  │用之法律效果  │之法律效果      │則比較結果  │
├───┼───────┼────────┼──────┤
│刑法第│罰金刑：銀元1 │罰金刑：新臺幣  │併科罰金部分│
│33條第│元以上。      │1,000元以上，以 │得處之最低額│
│5款（ │              │百元計算之。    │度，從舊刑法│
│應併科│              │                │較有利於被告│
│罰金部│              │                │。          │
│分）  │              │                │            │
├───┼───────┼────────┼──────┤
│刑法第│修正前刑法第42│修正後刑法第42條│修正後刑法折│
│42條  │條第2項規定， │第3項規定，易服 │算標準使被告│
│      │易服勞役以銀元│勞役以新臺幣    │易服勞役日數│
│      │1元以上，銀元3│1,000元、2,000元│減少，以新刑│
│      │元以下折算1日 │、3,000元折算1日│法較有利於被│
│      │，另依修正前罰│，是至少以新臺幣│告。又本案經│
│      │金罰鍰提高標準│1,000元折算1日，│諭知併科罰金│
│      │條例第2條規定 │惟易服勞役期限為│新臺幣30,000│
│      │提高100倍後， │1年。           │元後，折算結│
│      │易服勞役標準至│                │果未逾6個月 │
│      │多以銀元300元 │                │之日數，亦應│
│      │即新臺幣900元 │                │以新刑法較有│
│      │折算1日，惟易 │                │利於被告（臺│
│      │服勞役期限為6 │                │灣高等法院暨│
│      │個月。        │                │所屬法院因應│
│      │              │                │新修正刑法施│
│      │              │                │行座談會彙編│
│      │              │                │第16頁以下）│
│      │              │                │。          │
├───┼───────┼────────┼──────┤
│刑法第│影響緩刑宣告之│影響緩刑宣告之前│本案均符合得│
│74條  │前案不限故意或│案限於故意犯，增│宣告緩刑之要│
│      │過失犯，未列並│列並得酌命被告應│件，無發生對│
│      │得酌命被告應遵│遵守之事項。本件│被告更有利或│
│      │守之事項。本件│被告前未曾受有期│更不利之變更│
│      │被告前未曾受有│徒刑以上刑之宣告│。惟新刑法增│
│      │期徒刑以上刑之│，得宣告緩刑，並│列緩刑宣告，│
│      │宣告，得宣告緩│得酌命被告應遵守│得同時酌命被│
│      │刑。          │之事項。        │告負擔，以舊│
│      │              │                │刑法較有利於│
│      │              │                │被告。      │
├───┴───────┴────────┴──────┤
│經綜合比較全部罪刑之結果：                            │
│併科罰金部分得處之最低額度雖以舊刑法較有利於被告，惟綜│
│觀本院審酌案情諭知併科新臺幣30,000元之罰金，均逾新、舊│
│刑法得處之最低額度，然而易服勞役之折算標準以新刑法顯較│
│有利於被告。再者，緩刑之宣告雖屬刑罰之執行事項，但兼具│
│使「其刑之宣告失其效力」之法律效果，相當於科刑規範之變│
│更，亦應為新、舊刑法之比較。無論新、舊刑法被告均符合得│
│緩刑宣告之要件，無發生對被告更有利或更不利之變更，就新│
│刑法得酌命被告負擔部分，雖以未列負擔事項之舊刑法較有利│
│於被告，然因新刑法非以命被告負擔為必要，反觀易服勞役之│
│折算標準卻影響拘束人身自由期間長短，是綜合比較結果應一│
│體適用裁判時之新刑法。                                │
└───────────────────────────┘


司法院資訊處製作；財團法人民間司法改革基金會備份。
